臺灣高雄地方法院刑事裁定
110年度金重訴字第11號
聲  請  人  
即  被  告  樊益淼


義務辯護人  陳韋樵律師
上列聲請人即被告因違反貪污治罪條例等案件，聲請發還扣押物
，本院裁定如下：
    主  文
聲請駁回。
    理  由
一、聲請意旨略以：聲請人即被告樊益淼（下稱被告）於民國11
    0年8月31日遭扣押之手機，並非犯罪工具；又被告諸多重要
    資料均留存其中，如親友聯繫電話、客戶聯絡資料、父母忌
    日日期等，且檢察官經偵查終結亦未發現被告上開手機內容
    有任何犯罪相關資料，應無留存之必要，爰依刑事訴訟法第
    142條第1項（被告111年4月22日聲請返還扣押物狀誤載為第
    141條第1項）之規定，請求於審判終結前發還被告等語。
二、按得沒收之物，得扣押之；為保全追徵，必要時得酌量扣押
    犯罪嫌疑人、被告或第三人之財產。扣押物若無留存之必要
    者，不待案件終結，應以法院之裁定或檢察官命令發還之；
    其係贓物而無第三人主張權利者，應發還被害人，刑事訴訟
    法第133條第1項、第2項、第142 條第1 項分別定有明文。
    所謂扣押物無留存之必要者，乃指非得沒收或追徵之物，且
    又無留作證據之必要者，始得依前開規定發還；倘扣押物尚
    有留存之必要者，即得不予發還。而扣押物有無留存之必要
    ，應由法院依個案情節，斟酌訴訟進行程度、調查證據所得
    、審判案件所需，及保全追徵執行等一切情事而為認定（最
    高法院110年度台抗字第2010號、111年度台抗字第322號裁
    定意旨可資參照）。
三、經查，被告因違反貪污治罪條例等案件，經法務部廉政署人
    員於110年8月31日持本院核發之搜索票執行搜索，扣得被告
    所有之iphone手機1支等情，有本院110年聲搜字第934號搜
    索票、法務部廉政署搜索扣押筆錄、扣押物品目錄表各1 份
    在卷可稽。又該案經臺灣高雄地方檢察署檢察官偵查後，認
    被告涉犯刑法第339條之4第1項第2款之加重詐欺得利罪嫌而
    提起公訴，現由本院審理中（110 年度金重訴第11 號，下
    稱本案）。被告上述扣案手機雖非違禁物，起訴書亦未敘明
    該手機與本案之關連性，然依本案目前之訴訟進行程度及扣
    案手機之性質、功能，該扣案手機是否與被告被訴事實全然
    無涉，尚待後續審理調查始能釐清；且檢察官對於該扣案手
    機是否可為本案被告犯罪所得追徵之標的，亦可能於日後審
    理程序中加以主張，為確保本案審理之需要或保全將來之執
    行，本院認於本案判決確定前，仍有將被告上述扣案手機予
    以留存之必要，不宜先行裁定發還。綜前，被告聲請發還扣
    案手機，尚難准許，應予駁回。
四、依刑事訴訟法第220條，裁定如主文。　　
中　　華　　民　　國　　111 　年　　6 　　月　　9 　　日
                  刑事第二庭  審判長法  官  吳佳頴
                                    法  官  陳盈吉
                                    法  官  林裕凱
以上正本證明與原本無異。
如不服本裁定，應於送達後5日內，向本院提出抗告狀。
中　　華　　民　　國　　111 　年　　6 　　月　　9 　　日
                                    書記官  王美玲